最高法院刑事判決　　　　　　　　　　　　　　　　九十一年度台上字第五五九號
　　上　訴　人　甲○○
右上訴人因偽造文書案件，不服台灣高等法院中華民國八十八年十月十三日第二審判
決（八十八年度上訴字第三一二八號，起訴案號：台灣台北地方法院檢察署八十七年
度偵字第二四三七五號），提起上訴，本院判決如左：
    主  文
上訴駁回。
    理  由
按刑事訴訟法第三百七十七條規定：上訴於第三審法院，非以判決違背法令為理由，
不得為之。是提起第三審上訴，應以原判決違背法令為理由，係屬法定要件，且必須
依據卷內資料為具體之指摘，並足據以辨認原判決已具備違背法令之形式，始屬相當
。本件原判決認定：上訴人甲○○係台北市政府警察局中山分局（下稱中山分局）中
山一派出所警員，為依法執行公務之公務員，於民國八十七年間，發覺林秋貴因煙毒
罪經法院判處有期徒刑確定，拒不到案執行而經檢察署發布通緝中，為逮捕林秋貴以
取得績效，明知林秋貴身分證並無遭人冒用或破獲強盜集團等事實，竟在其職務上所
製作之通知書（明信片）上，記載「破獲蕭再傳強盜案，發現台端（即林秋貴）的身
分證被冒（盜）用，希望您儘速與本分局專案人員聯絡，並澄清與嫌疑人關係，否則
將以共犯移送」等不實事實，並蓋用中山分局中山一派出所之戳章及自己職章，足生
損害於警政機關公文書之公信力；並於八十七年七月間，持以行使，將該明信片寄送
至台中縣大里市○○路二○五號林秋貴住處，冀此得以誘捕林秋貴。林秋貴之父林得
龍收受該明信片後，信以為真，即於八十七年七月四日，偕同林秋貴至中山分局欲查
明真相，林秋貴旋即為警以通緝犯逮捕等情，因而撤銷第一審諭知上訴人無罪之判決
，改判論上訴人以行使公務員明知為不實之事項，而登載於職務上所掌之公文書，足
以生損害於公眾罪，處有期徒刑陸月，併為緩刑貳年之宣告。係以告發人林得龍、證
人林秋貴之指述，及證人即上訴人任職之中山分局中山一派出所主管于增祥之證言（
證明上訴人有權使用派出所之戳章以製作公文書等情），暨卷附之上訴人登載不實之
前揭明信片影本等，為其所憑之證據，並說明該明信片係屬上訴人職務上製作之公文
書，其內容不實，影響警政機關公文書之公信力，自足以生損害於公眾，而闡述其得
心證之理由。對於上訴人辯稱：伊製發上開明信片，僅係沿用歷來警界緝捕通緝犯之
辦案技巧，並無偽造文書之意思；又伊製發之明信片雖有不實記載，惟其性質正如同
法院之傳票，僅具有通知之作用，被通知人尚不致因該明信片之不實記載，產生增強
對該明信片之公信力的證明效力之影響，因此該明信片應非屬刑法第二百十三條之狹
義公文書；再者縱認該明信片係屬刑法上所稱之公文書，亦因該等對公文書內容真實
性之「信賴感」，僅係一般人民在主觀上之抽象觀念，並非客觀上可受法律保護之具
體利益，實質上不致發生損害公眾或他人之結果等語，認係卸責之詞，非可採信，亦
已依據卷內資料，詳予指駁。經核原判決從形式上觀察，尚無認定事實不憑證據或採
證違背法則之情形存在。上訴意旨略稱：原判決於理由欄內，說明上訴人所為，有學
說上所謂「間接禁止錯誤」之存在（見原判決第六頁，理由三之(四)），則上訴人之行
為即有刑法第十六條所定減免其刑之事由，原判決未予減免，自有違誤云云。惟按不
得因不知法律而免除其刑事責任，為刑法第十六條前段所明定。雖同條但書另規定按
其情節得減輕其刑，如自信其行為為法律所許可而有正當理由者，得免除其刑。然是
否得減輕其刑或免除其刑，則為法院自由裁量之職權。本件上訴人縱有因不知法律而
犯罪之情形，原審未予減免其刑，亦難謂為違背法令，執以指摘，自非適法之第三審
上訴理由。其餘上訴意旨，則置原判決之明白論斷於不顧，或仍持原判決已說明理由
而捨棄不採之陳詞辯解，再為事實上之爭執，或就屬於事實審法院採證認事職權之行
使，全憑己見，任意指摘，難謂已符合首揭法定上訴第三審之要件。其上訴違背法律
上之程式，應予駁回。
據上論結，應依刑事訴訟法第三百九十五條前段，判決如主文。
中      華      民      國    九十一    年      一      月     三十     日
                              最高法院刑事第十一庭
                                  審判長法官  林  增  福
                                        法官  邵  燕  玲
                                        法官  吳  昆  仁
                                        法官  陳  世  雄
                                        法官  惠  光  霞
      右正本證明與原本無異
                                              書  記  官
中      華      民      國    九十一    年      二      月     五       日
